【裁判字號】    90,台上,3341
【裁判日期】    900531
【裁判案由】    偽造文書
【裁判全文】
最高法院刑事判決                                九十年度台上字第三三四一號
    上  訴  人  台灣高等法院檢察署檢察官
    被      告  乙○○
                甲○○
右上訴人因被告等偽造文書案件，不服台灣高等法院中華民國八十七年十二月十六日
第二審判決（八十七年度上訴字第四四九○號，起訴案號：台灣台北地方法院檢察署
八十七年度偵字第三四八號），提起上訴，本院判決如左：
    主  文
原判決撤銷，發回台灣高等法院。
    理  由
本件原判決撤銷第一審不當之判決，改判論處被告乙○○、甲○○共同連續意圖為自
己不法之所有，以詐術使人將本人之物交付罪刑；並就被告等被訴牽連犯刑法第二百
十六條、第二百十條之行使偽造私文書罪部分，認犯罪不能證明，惟與前開論罪科刑
部分屬裁判上一罪關係，爰不另為無罪之諭知。固非無見。
惟查：(一)科刑之判決書，須於理由內逐一說明其憑以認定之證據，以使事實與理由兩
相一致，方為合法，如判決理由之記載，前後互相齟齬，即屬理由矛盾，按諸刑事訴
訟法第三百七十九條第十四款之規定，其判決當然為違背法令，足以構成撤銷之原因
。原判決既認被告等二人多次行使偽造準私文書……犯行，時間緊接，手段相同，所
犯為構成要件相同之罪名……應依連續犯之規定論以一罪，並依法加重其刑（見原判
決理由三）。卻又謂被告等被訴行使偽造私文書部分，因其主觀上尚乏偽造文書之故
意……此部分不能證明被告犯罪……（見原判決理由五），其理由之記載前後齟齬，
難謂無判決理由矛盾之違法。(二)按刑法第二百十條之偽造私文書罪，以無製作權人冒
用他人名義製作文書，足以生損害於公眾或他人為成立要件。本件依原判決所認定黃
國長、徐連榮、素貞等人係於事後因故退出互助會，而由被告等承接其互助會會員之
權利義務。因黃國長、徐連榮、素貞等人僅表示退出不再過問互助會之事（見原判決
理由五）則被告等在未得黃國長、徐連榮、素貞之授權同意，似無製作彼等名義標會
單之權利。是其上開冒用黃國長、徐連榮、素貞名義填載標會單之行為，能否謂無偽
造私文書之故意，非無研求餘地。另原判決亦認定被告等冒用黃國長、徐連榮、素貞
名義標取會款使活會會員誤以為係彼等得標，而陷於錯誤無異議交付會錢予被告等；
則被告等上開偽造標會單之行為，能否謂無生損害於他人，尤有審酌之必要。乃原判
決遽認被告等被訴偽造私文書罪部分犯罪不能證明，自有適用法則不當之違誤。檢察
官上訴意旨執以指摘，非無理由，應認原判決有撤銷發回之原因。
據上論結，應依刑事訴訟法第三百九十七條、第四百零一條，判決如主文。
中      華      民      國     九十     年      五      月    三十一    日
                              最高法院刑事第五庭
                                  審判長法官  紀  俊  乾
                                        法官  劉  介  民
                                        法官  陳  東  誥
                                        法官  張  春  福
                                        法官  孫  增  同
      右正本證明與原本無異
                                              書  記  官
中      華      民      國     九十     年      六      月      八      日


司法院資訊處製作；財團法人民間司法改革基金會備份。
